【裁判字號】    99,交聲,2821
【裁判日期】    990921
【裁判案由】    交管條例聲異
【裁判全文】
臺灣板橋地方法院交通事件裁定        99年度交聲字第2821號
原處分機關  交通部公路總局臺北區監理所板橋監理站
異  議  人  甲○○
即受處分人
上列受處分人因違反道路交通管理處罰條例案件，對於交通部公
路總局臺北區監理所板橋監理站於中華民國（下同）99年8 月4
日所為之板監裁字第裁41-C00000000號處分（原舉發通知單號：
99年7 月18日北縣警交大字第C00000000 號），聲明異議，本院
裁定如下：
    主  文
異議駁回。
    理  由
一、按受處分人不服第8 條主管機關所為之處罰，得於接到裁決
    書之翌日起20日內，並得依法扣除在途期間，向管轄地方法
    院聲明異議，道路交通管理處罰條例第87條第1 項及道路交
    通案件處理辦法第12條分別定有明文。而道路交通異議案件
    ，當事人非居住於處罰機關所在之鄉、鎮、市（包括縣轄市
    、省轄市及院轄市）者，但居住於受理聲明異議案件法院之
    管轄區域者，依本標準第2 條第1 款中之地方法院在途期間
    欄所載日數扣除在途期間，法院訴訟當事人在途期間標準第
    4 條第1 項第1 款第2 目亦規定甚明。此為交通異議事件之
    程序規定，為聲明異議之合法要件，是受處分人聲明異議，
    自須合於此項程序規定，法院始得受理並為實質上審查。又
    按法院受理有關交通事件，準用刑事訴訟法之規定；刑事訴
    訟法規定之期間，其計算依民法規定，道路交通管理處罰條
    例第89條前段、刑事訴訟法第65條亦有明文。再，處理違反
    道路交通管理事件，有關文書送達之程序，依行政程序法之
    規定；送達由行政機關自行送達者，以承辦人員或辦理送達
    事務人員為送達人，而在行政機關辦公處所會晤應受送達之
    受處分人時，得於該會晤處所以為送達，觀諸行政程序法第
    68條第1 項、第4 項與第72條第1 項但書等規定即明。至受
    處分人如不服該裁決，自應於收受裁決之翌日起20日內向管
    轄地方法院聲明異議；如受處分人非居住於處罰機關所在之
    鄉、鎮、市（包括縣轄市、省轄市及院轄市）者，但居住於
    受理聲明異議案件法院之管轄區域，得依法院訴訟當事人在
    途期間標準第2 條第1 款中之地方法院在途期間欄所載日數
    扣除其在途期間。末按，交通法庭認聲明異議不合法律上之
    程式或其異議權已經喪失者，應以裁定駁回之，道路交通管
    理處罰條例第89條後段所授權訂立之道路交通案件處理辦法
    第18條前段亦有明定，故受處分人自應於上開規定之期間內
    向法院聲明異議，倘若受處分人逾期異議，即於法不合，法
    院應予裁定駁回。
二、經查：
(一)、本件異議人即受處分人甲○○於民國（下同）99年7 月18日
    凌晨4 時30分許，騎乘自己所有之車牌號碼605-CNQ 號普通
    重機車，行經臺北縣中和市○○路○ 段114 巷口時，為臺北
    縣政府警察局中和第一分局南勢派出所員警攔停稽查而經15
    分鐘及給予水漱口後實施呼氣酒精濃度測試結果，測定值為
    每公升0.77毫克（即0.77mg/L），因此查悉其有「酒後駕車
    （酒測值為0.77mg/L）」此違規事實，員警乃於施以前述呼
    氣酒精濃度測試後之同日凌晨4 時56分許，依道路交通管理
    處罰條例第35條第1 項第1 款規定，填製臺北縣政府警察局
    99年7 月18日北縣警交大字第C00000000 號舉發違反道路交
    通管理事件通知單（下稱舉發單）當場舉發如上違規事實。
    案經移送原處分機關即交通部公路總局臺北區監理所板橋監
    理站辦理，嗣原處分機關認定異議人確有「汽車駕駛人酒精
    濃度超過規定標準（0.55以上）」之違規行為，於99年8 月
    4 日作成板監裁字第裁41-C00000000號裁決書，裁處異議人
    罰鍰新臺幣（下同）45,000元，吊扣其原持有之普通重型機
    車駕駛執照12個月【本院按：異議人業於99年8 月4 日繳送
    該駕駛執照予以執行吊扣，期間迄於100 年8 月3 日屆滿，
    現仍吊扣中】，並施以道安講習；上開原處分，亦於前述裁
    決日之同日13時53分許，由本案交通違規事件承辦人員曹麗
    華為送達人，而在已會晤異議人甲○○之原處分機關辦公處
    所向異議人送達之，且據異議人簽名收受在案。上揭情節，
    有該舉發單通知聯影本、原處分機關之裁決書暨送達證書（
    均影本）以及異議人之機車駕照基本資料表各在卷可稽。至
    異議人因首開「酒後駕車」之同一行為，有經查獲警察機關
    移請臺灣板橋地方法院檢察署檢察官以99年度速偵字第4613
    號刑事案件偵查後，99年7 月23日作出緩起訴處分，緩起訴
    期間為1 年，檢察官且命異議人應向國庫支付緩起訴處分金
    80,000元，亦有卷附前開緩起訴處分書足憑。是據前述，因
    悉異議人上揭「酒後駕車」之違規，其事證已臻明確，堪可
    認定。
(二)、異議人則於99年9 月7 日向原處分機關提出本件聲明異議，
    其不服意旨係謂：其因本案酒駕行為經檢察官緩起訴處分應
    向國庫支付新臺幣80,000元，為何仍應向監理所繳罰45,000
    元等語。
(三)、而查，前揭裁決書業經本案承辦人員於99年8 月4 日13時53
    分許，在已會晤異議人甲○○本人之原處分機關辦公處所向
    應受處分之異議人為送達，並由異議人親自簽收而完成法定
    送達程式，有前稱之送達證書影本附卷可考。又查，本案異
    議人之住所地址為「臺北縣中和市○○路○ 段20巷42號」，
    此據異議人於99年9 月7 日聲明異議狀內載述明確，且與本
    件原裁決暨送達證書所示「受處分人住址（戶）」欄之記載
    亦屬合致，已堪認定。是本件異議人甲○○之住所地，核與
    原處分機關所在地雖非屬在一個縣轄市，但仍居住於受理本
    案聲明異議事件之本院管轄區域內，依司法院所發布之「法
    院訴訟當事人在途期間標準」第4 條第1 款第2 目、第2 條
    第1 款等規定，受處分人提出聲明異議，其在途期間應予以
    扣除2 日。準此，本件受處分人甲○○不服首開交通裁罰，
    欲提出聲明異議，應於原處分於99年8 月4 日合法送達之翌
    日起算20日不變期間內為之，並得扣除其在途期間2 日；從
    而，經計算結果，其至遲應於99年8 月26日星期四提出聲明
    異議【計算式：自合法送達效力發生之翌日即99年8 月5 日
    計算為第1 日，經過聲明異議之20日不變期間，並加計在途
    期間2 日，末日為99年8 月26日星期四，為工作日）；易言
    之，受處分人如不服原裁決，應以99年8 月26日為其向本院
    提出聲明異議之末日。惟受處分人迄於99年9 月7 日，始就
    本案交通裁罰具狀提起聲明異議，有本院卷附聲明異議狀上
    所示原處分機關「交通違規裁決收文章」戳印1 枚可據，顯
    然已逾前揭聲明異議之法定不變期間。揆諸旨揭說明，異議
    人對於原處分機關99年8 月4 日所為之板監裁字第裁41-C00
    000000號裁決，向本院提出聲明異議，於法仍有未合，自應
    予駁回。
四、據上論斷，應依道路交通案件處理辦法第18條，裁定如主文
    。
中    華    民    國    99    年    9     月    21    日
                        交通法庭法  官  黎錦福
上列正本證明與原本無異。
如不服本裁定，應於裁定送達後5 日內敘明抗告理由，向本院提
出抗告狀。
                                書記官  蔡麗春
中    華    民    國    99    年    9     月    21    日

司法院資訊處製作；財團法人民間司法改革基金會備份。
